【裁判字號】    98,抗,1045
【裁判日期】    980630
【裁判案由】    債務人異議之訴
【裁判全文】
臺灣高等法院民事裁定                  98年度抗字第1045號
抗  告  人  財團法人新竹縣五峰景德會
法定代理人  甲○○
抗告人因與相對人乙○○等人間債務人異議之訴事件，對於中華
民國98年5月15日臺灣新竹地方法院98年度重訴字第50號所為裁
定提起抗告，本院裁定如下：
    主  文
抗告駁回。
抗告訴訟費用由抗告人負擔。
    理  由
一、抗告意旨略以：
    抗告人起訴時係以主觀預備合併之訴提起本件訴訟，雖實務
    及學界對原告得否提起主觀預備合併之訴尚有爭執，但站在
    保護當事人之立場，應認原告得提起主觀預備合併之訴為當
    。抗告人提起本件訴訟，被告除原裁定所載之彭維漢等人之
    繼承人外，尚有乙○○，可知抗告人係以乙○○等相對人全
    體為被告。又，訴之預備合併，法院認原告先位之訴為不合
    法或無理由時，應就備位之訴為調查裁判，縱本件先位之訴
    為不合法，原審法院亦應就預備之訴為審理，而不得逕予駁
    回。原裁定雖命抗告人於收受補正裁定後30日內具狀補正起
    訴之對象，抗告人嗣於裁定送達後30日內具狀陳報彭維漢及
    其繼承人彭木泉等15人之戶籍謄本，並於該陳報狀內提出無
    法依期補正之原因，請求原審法院待抗告人調得全部戶籍謄
    本後，逐一整理提出，並未如原裁定所稱「經原法院審判長
    定期間命其補正而不補正者」，詎原法院就此並未為何准駁
    之裁定，亦未開庭對抗告人有何諭知，逕以抗告人逾期未補
    正而駁回抗告人之訴，自有未洽，請求廢棄原裁定等語。
二、按，起訴，應以訴狀表明當事人，此為民事訴訟法第244條
    第1項第1款前段規定之起訴程式。若起訴不合程式者，法院
    應以裁定駁回之。但其情形可以補正者，審判長應定期間先
    命補正，民事訴訟法第249條第1項第6 款定有明文。無論訴
    訟標的為選擇合併、重疊合併或預備合併，均係以一訴為主
    張，而所謂預備合併之訴，若先位無理由即應審酌備位聲明
    ，此係指實體訴訟部分，但關於起訴程式是否合法，係以訴
    之全部為判斷，並非將一訴割裂為二，故該訴若於起訴程式
    為不合法，則承審法院自應駁回該訴，而非僅駁回一部分之
    訴，合先敘明。原裁定命抗告人於30日內補正起訴之對象，
    抗告人固主張其已向原審法院陳明因待補正事項過多，請求
    延長補正期間云云；但補正期間乃受訴法院依訴訟之狀況而
    決定，此乃法院依職權所決定之事項。抗告人援引最高法院
    抗字第243號判例「補正期間，法院得依當事人之聲請酌予
    伸長，當事人對此裁定，不許提起抗告」，足認當事人聲請
    延長補正期間，法院有准否之裁決權，並非一經聲請即應准
    許。原裁定既已駁回抗告人之起訴，該裁定顯然包含原審法
    院駁回抗告人延長補正期間之聲請。抗告人自認繼承人之資
    料繁雜，致未補正完畢，亦即抗告人於補正期滿之日並未將
    欠缺之法定程式補正完畢甚明。從而，抗告人之起訴顯不合
    法定程式，原裁定依民事訴訟法第249條第1項第6款規定駁
    回抗告人之起訴，於法洵無違誤。抗告意旨指摘原裁定不當
    ，求予廢棄，為無理由，應予駁回。
三、據上論結，本件抗告為無理由，裁定如主文。
中    華    民    國    98    年     6    月    30    日
                    民事第二庭
                        審判長法  官  吳謙仁
                              法  官  李瓊蔭
                              法  官  蘇瑞華
正本係照原本作成。
本裁定除以適用法規顯有錯誤為理由外，不得再抗告。如提起再
抗告，應於收受後10日內委任律師為代理人向本院提出再抗告狀
。並繳納再抗告費新台幣１千元。
中    華    民    國    98    年    7     月    2     日
                              書記官  賴以真


司法院資訊處製作；財團法人民間司法改革基金會備份。
